【裁判字號】    99,上易,1098
【裁判日期】    991228
【裁判案由】    傷害
【裁判全文】
臺灣高等法院高雄分院刑事判決        99年度上易字第1098號
上  訴  人
即  被  告  陳金龍
上列上訴人因傷害案件，不服臺灣高雄地方法院99年度易字第12
70號中華民國99年9 月29日第一審判決（起訴案號：臺灣高雄地
方法院檢察署99年度偵字第12963 號），提起上訴，本院判決如
下：
     主  文
上訴駁回。
陳金龍緩刑貳年。
     事  實
一、陳金龍於民國99年2 月20日23時許，與陳聰池、盧崑茂、歐
    健宏在陳英綢位於高雄市鹽埕區○○○路206 號住處打麻將
    ，因牌局口角，陳聰池先持安全帽毆打陳金龍頭部並以左手
    勒住陳金龍脖子，陳金龍遂基於傷害人身體之犯意，以右手
    繞過陳聰池後背部、左手繞過陳聰池腰部，以雙手環繞抱住
    陳聰池腹部之方式與之互相掙扎扭打，致陳聰池受有頭部外
    傷、胸部挫傷、左臉左下唇多處擦傷、右背挫傷之傷害（陳
    聰池傷害部分由陳金龍另行提起自訴）。
二、案經陳聰池訴由高雄市政府警察局鹽埕分局移送臺灣高雄地
    方法院檢察署檢察官偵查起訴。
     理  由
壹、程序部分即證據能力部分：
    按被告以外之人於審判外之言詞或書面陳述，除法律有規定
    者外，不得作為證據；又被告以外之人於審判外之陳述，雖
    不符刑事訴訟法第159 條之1 至第159 條之4 之規定，而經
    當事人於審判程序同意作為證據，法院審酌該言詞陳述或書
    面陳述作成時之情況，認為適當者，亦得為證據；當事人、
    代理人或辯護人於法院調查證據時，知有該法第159 條第1
    項不得為證據之情形，而未於言詞辯論終結前聲明異議者，
    視為有前項之同意，刑事訴訟法第159 條第1 項、第159 條
    之5 分別定有明文。本判決所引用之各項證據資料，其屬於
    被告以外之人於審判外之陳述者（包括書面陳述），雖屬傳
    聞證據，惟業經被告陳金龍及檢察官於本院審理時均表示無
    意見而不予爭執（本院卷第20頁），且迄至言詞辯論終結前
    亦均未聲明異議，本院審酌上開證據資料製作時之情況，尚
    查無違法不當之瑕疵，亦認為以之作為證據應屬適當，故揆
    諸前開法律規定與說明，爰逕依刑事訴訟法第159 條之5 規
    定，認前揭證據資料均例外有證據能力。
貳、實體部分：
一、訊據被告陳金龍矢口否認有何傷害之犯行，辯稱：伊出於勸
    架，卻被攻擊，但伊沒有出手，也沒有還手打告訴人，在派
    出所伊也沒有看到告訴人受傷云云。
二、經查：
  (一)被告陳金龍、告訴人陳聰池、盧崑茂、歐健宏於99年2 月20
    日23時許，在陳英綢址設高雄市鹽埕區○○○路206 號住處
    打麻將；陳聰池與被告陳金龍因牌局發生言語爭執，陳聰池
    先持安全帽毆打陳金龍，陳金龍遂向陳聰池撲去，抱住陳聰
    池並搶奪陳聰池手上安全帽；陳聰池於99年2 月21日11時6
    分許前往大東醫院就診，診斷受有頭部外傷、胸部挫傷、左
    臉左下唇多處擦傷、右背挫傷之傷害，且於發生爭執前告訴
    人確實並未受有前開傷害等情，為當事人分別於原審及本院
    審理中所不爭執（原審審易卷第14頁、本院卷第19頁），並
    有大東醫院99年3 月29日乙種診斷證明書（警卷第30頁）、
    99年8 月14日函及附件（原審易字卷第31-34 頁）在卷可稽
    ，此部分事實應堪認定。
  (二)證人即告訴人陳聰池於警詢及偵訊時證稱：本件案發時因打
    牌口角，伊先持安全帽打被告，被告就撲到伊身上，伊與被
    告就互毆等語（警卷第2-4 頁、偵卷第14頁），於本院審理
    中亦到庭證稱前述傷害過程為實在等語（本院卷第32頁背面
    ），核與證人盧崑茂於偵訊時證稱：被告抱住告訴人，後來
    二人倒在地上，被告有還手等語（原審易字卷第42-43 頁勘
    驗結果），證人歐健宏於警詢、偵訊時證稱：告訴人先持安
    全帽打被告頭部，被告就跳上告訴人身上與告訴人相抱扭打
    在一起等語（警卷第18頁、偵卷第13-14 頁），證人陳英綢
    於警詢時證稱：伊有看見被告與告訴人互毆的情形，告訴人
    有拿安全帽毆打被告等語（警卷第21頁）均大致相符，而證
    人歐健宏於原審審理時當庭模擬本件案發當天告訴人與被告
    扭抱在一起之情形，有模擬照片附卷可參（原審易字卷第66
    -67 頁），觀諸模擬照片動作可知被告以右手繞過陳聰池後
    背部、左手繞過陳聰池腰部、雙手環繞抱住陳聰池腹部，陳
    聰池以左手臂勒住陳金龍脖子，足認本件案發時被告確有以
    上開方式與告訴人互相掙扎扭打，致告訴人受有前揭傷害無
    訛。
  (三)證人盧崑茂於原審審理時雖一度證稱：偵訊時檢察官沒有問
    伊關於被告後來跳上告訴人身上，有還手，檢察官很兇云云
    （本院易字卷第40頁），然經原審當庭勘驗證人盧崑茂於99
    年4 月20日偵訊光碟，勘驗結果為：「一、檢察官本次訊問
    被告陳金龍、陳聰池、及證人盧崑茂、歐健宏。二、證人盧
    崑茂於人別訊問時因怕受威脅而不願講出住址，後經檢察官
    詢問證人盧崑茂父親之姓名以確定人別後，檢察官即未再追
    問證人盧崑茂之住址。後被告陳金龍、陳聰池暫行退庭時，
    證人盧崑茂主動告知其住所為光華一路。三、證人盧崑茂以
    證人身份接受檢察官詢問時，確實有證稱被告陳金龍有還手
    等語，與該次偵訊筆錄記載內容並無太大差異。四、檢察官
    本次訊問有提議被告陳金龍、陳聰池能和解，並請證人盧崑
    茂充當和事佬，並無證人盧崑茂剛才所證檢察官像清朝的官
    等態度兇惡之情形。五、有關筆錄記載證人盧崑茂證稱『陳
    金龍後來就跳上陳聰池身上』，此部分應該是證人盧崑茂證
    稱『陳金龍抱住陳聰池，後來二人倒在地上』等語」。堪認
    證人盧崑茂於原審審理時證稱其於偵訊時沒有證述被告有還
    手云云，應係因被告在場心生畏懼而為迴護被告之詞，殊無
    可採，自難憑此據為被告有利之認定。
  (四)證人歐健宏於原審審理時雖一度證稱：伊在警詢、偵訊時沒
    說被告與告訴人有扭打，實際上案發當時被告與告訴人是互
    相抱著靜止的狀態云云（原審易字卷第45頁），惟其於原審
    審理時亦證稱：因被告個子較小，告訴人個子較高，案發時
    告訴人勒住被告的脖子，被告抱住告訴人的身體；雙方抱在
    一起時，告訴人以左手勒住被告脖子，被告從身後以右手抱
    住告訴人身體，當時二人是平行的等語（原審易字卷第44頁
    ），而被告就其於本件案發時有向告訴人撲去，抱住告訴人
    並搶奪告訴人手上安全帽乙節復不爭執已如前述，衡情，告
    訴人以左手勒住被告脖子部位將導致被告呼吸困難，殊難想
    像被告於遭受告訴人上開攻擊後，仍以靜止平和方式與告訴
    人互相抱住之可能。且被告於本件案發後，欲持水果刀自衛
    ，經陳英綢推出門外並將門上鎖，始未持刀傷害告訴人乙節
    ，業據證人陳英綢於警詢及原審審理時證述在卷（警卷第21
    頁、原審易字卷第48頁），衡情，倘被告於經告訴人上開攻
    擊行為時仍得以靜止平和方式抱住告訴人，則陳英綢殊無將
    被告推出門外以避免被告持水果刀傷害告訴人，堪認被告於
    本件案發時確已與告訴人發生激烈肢體衝突無訛。
  (五)證人盧銀財於本院審理中雖到庭證稱：「我那天好像沒有看
    到陳聰池是否有受傷」、「印象中他好像沒有受傷」等語（
    本院卷第31頁正面、背面），惟其用語並不確定，徵諸其所
    稱：「陳聰池是否有受傷，我不知道，因為我沒有去注意看
    他有無受傷。」（本院卷第31頁背面），顯不足資為被告有
    利之論據，併予敘明。
  (六)綜上所述，本件事證明確，被告前開所辯，不足採信，其前
    揭犯行堪以認定，應依法論科。
三、核被告陳金龍所為係犯刑法第277 條第1 項之普通傷害罪。
四、原審認被告陳金龍罪證明確，因而適用刑法第277 條第1 項
    、第41條第1 項前段，刑法施行法第1 條之1 規定，並審酌
    被告因言語糾紛出手致告訴人受有前揭傷害，及本件事端係
    因告訴人先出手而起，惟被告迄未與告訴人達成和解、犯罪
    之動機、手段等一切情狀，量處拘役40日，並諭知易科罰金
    之折算標準為以新臺幣1000元折算1 日，以資儆懲。其認事
    用法，核無不合，量刑亦屬允當。被告上訴意旨否認犯罪，
    指摘原判決不當，為無理由，應予駁回。末查被告未曾因故
    意犯罪而受有刑徒刑以上刑之宣告（被告前雖曾於75年間因
    妨害自由案件經最高法院判處有期徒刑3 月緩刑3年確定，
    緩刑期滿，刑之宣告已失其效力） ，有臺灣高等法院被告
    全國前案紀錄表1 份附卷可稽，此次係因雙方牌局口角而起
    ，且係因告訴人先出手，被告一時失慮而罹刑章，屬偶發犯
    罪，且告訴人所受之傷害尚屬輕微，雙方雖尚未達成和解，
    惟本院認被告經此偵審程序及罪科刑之教訓，當知警惕，應
    無再犯之虞，本院認其所宣告之刑，以暫不執行為適當，爰
    併宣告緩刑2 年，以勵來茲。
據上論斷，應依刑事訴訟法第368 條，刑法第74條第1 項第1 款
，判決如主文。
本案經檢察官鍾忠孝到庭執行職務。
中    華    民    國    99    年    12    月    28    日
                  刑事第十庭    審判長法  官  陳中和
                                      法  官  林水城
                                      法  官  蔡國卿
以上正本證明與原本無異。
不得上訴。
中    華    民    國    99    年    12    月    28    日
                                      書記官  張明賢
附錄本判決論罪科刑法條：
刑法第277條第1 項
傷害人之身體或健康者，處3 年以下有期徒刑、拘役或1 千元以
下罰金。

司法院資訊處製作；財團法人民間司法改革基金會備份。
